# 上市公司回购股份以实施员工持股计划会计处理

提问人：txy496564667 时间：2019-06-10 16:43:19
请问陈版，上市公司回购股份以实施员工持股计划如何进行会计处理？
上市公司股东大会已通过《回购股份以实施员工持股计划方案》，方案中回购价格不超过 20 元/股。假设实际回购价格 15 元/股，回购时作为库存股，回购完成再按回购成本转让给员工持股计划，转让时股价已经到 18 元/股，回购价和转让时股价的差额部分是否适用股份支付？

回答人：chenyiwei
回购价和转让时股价的差额部分应适用股份支付。
参照《〈企业会计准则第 11 号——股份支付〉应用指南》：
三、回购股份进行职工期权激励
企业以回购股份形式奖励本企业职工的，属于权益结算的股份支付，应当进行以下处理：
（一）回购股份
企业回购股份时，应当按照回购股份的全部支出作为库存股处理，同时进行备查登记。
（二）确认成本费用
按照本准则对职工权益结算股份支付的规定，企业应当在等待期内每个资产负债表日按照权益工具在授予日的公允价值，将取得的职工服务计入成本费用，同时增加资本公积（其他资本公积）。
（三）职工行权
企业应于职工行权购买本企业股份收到价款时，转销交付职工的库存股成本和等待期内资本公积（其他资本公积）累计金额，同时，按照其差额调整资本公积（股本溢价）。

提问人：txy496564667 时间：2019-06-10 21:52:24
如果先成立员工持股计划，由该计划直接从二级市场购买，那上市公司无需会计处理，也不影响损益。现在是上市公司先回购再实施员工持股计划，转让价也是回购的成本价，为何就要视同股份支付确认费用了呢？
首先，上市公司股东大会已通过了回购股份实施持股计划的方案，明确了回购就是用于员工持股计划，且规定了最高回购价，实际回购也没有超过方案规定的回购价，此情况下再按回购成本价转让给设立的员工持股计划时，不也相当于员工持股计划直接从二级市场购买？

回答人：chenyiwei
不能这样理解。这类为股权激励目的专门成立的持股计划应纳入上市公司的合并报表范围，因此和上市公司的回购在合并报表层面的影响相同。

提问人：txy496564667 时间：2019-06-11 08:43:27
回购股份以实施员工持股计划是否都认定为股权激励，适用于股份支付准则？陈版能否解释下原因？
另外，如果不是以回购成本价转让给员工持股计划，那回购成本价和转让价之间的差额如何处理？谢谢

回答人：chenyiwei
1 、都是股份支付，符合《讲解 2010 》第十二章第一节的股份支付三项特征。
2 、差额作为资本公积——股本溢价处理。